【裁判字號】    98,補,152
【裁判日期】    981029
【裁判案由】    補繳裁判費
【裁判全文】
臺灣宜蘭地方法院民事裁定               98年度補字第152號
原      告  甲○○
訴訟代理人  羅明宏律師
被      告  乙○○
上列當事人間請求塗銷抵押權登記事件，本院裁定如下：
    主  文
原告應於本裁定送達後五日內，補繳裁判費新台幣捌萬伍仟壹佰
貳拾元。
    理  由
一、按因財產權而起訴，應依民事訴訟法第77條之13規定繳納裁
    判費，此為必須具備之程式。又按「訴訟標的之價額，由法
    院核定。核定訴訟標的之價額，以起訴時之交易價額為準；
    無交易價額者，以原告就訴訟標的所有之利益為準。」、「
    以一訴主張數項標的者，其價額合併計算之。但所主張之數
    項標的互相競合或應為選擇者，其訴訟標的價額，應依其中
    價額最高者定之。」、「因債權之擔保涉訟，以所擔保之債
    權額為準；如供擔保之物其價額少於債權額時，以該物之價
    額為準。」，民事訴訟法第77條之1 第1 項、第2 項、第77
    條之2 第1 項、第77條之6 分別定有明文。
二、經查，原告提起本件係為：(一)確認抵押權所擔保之債權不存
    在及塗銷該抵押權之登記及(二)確認土地所有權移轉登記請求
    權不存在及塗銷該買賣預告登記事件。而上開(一)、(二)之訴訟
    標的對於原告而言，訴訟利益非一，勝敗未必相侔，並無相
    互競合或應為選擇之情形，故裁判費應併予計之；又上開(一)
    、(二)之聲明，各係請求於確認抵押權所擔保之債權不存在、
    土地所有權移轉登記請求權不存在為有理由時，分別應將該
    抵押權登記、土地所有權買賣預告登記塗銷，則原告請求確
    認抵押權所擔保之債權不存在及塗銷抵押權登記之聲明二者
    、暨確認土地所有權移轉登記請求權不存在及塗銷該買賣預
    告登記之聲明二者，其各訴訟利益同一，則就請求塗銷部分
    ，均無庸再計訴訟標的價額；再者，就確認債權不存在部分
    ，該抵押權所擔保之債權額為新台幣（下同）5,000,000 元
    ，而供擔保之物即坐落於宜蘭縣五結鄉○○段1681、1682、
    1683地號土地之價額，依原告之應有部分比例與98年1 月公
    告現值計算後為4,395,145 元【計算式：（1900×1000+190
    0 ×2328 +1900×1679）×462/1000=4,395,145，小數點以
    下四捨五入】，少於所擔保之債權額，則依前揭規定，此部
    分訴訟標的價額應以較低之供擔保之物價額即4,395,145 元
    予以核定；就確認土地所有權移轉登記請求權不存在部分，
    則應以其土地所有權價值即前揭3 筆土地之價額4,395,145
    元核定之（計算式同上）。上開二者合計為8,790,290 元，
    應徵第一審裁判費88,120元，原告僅繳納3,000 元，尚不足
    85,120元，茲依民事訴訟法第249 條第1 項但書之規定，限
    原告於收受本裁定送達5 日內補繳，逾期不繳，即駁回其訴
    。
三、爰依民事訴訟法第249 條第1 項但書，裁定如主文。
中    華    民    國    98    年    10    月    29    日
                  台灣宜蘭地方法院民事庭
                      法  官  陳雪玉
正本與原本無異。
如不服本裁定關於核定訴訟標的價額部分，應於送達後10日內向
本院提出抗告狀，並繳納抗告費新台幣1,000元；其餘關於核定訴
訟標的金額及命補繳裁判費部分，不得抗告。
中    華    民    國    98    年    11    月    3     日
                      書記官  詹玉惠


司法院資訊處製作；財團法人民間司法改革基金會備份。
